【裁判字號】    94,訴,1554
【裁判日期】    950425
【裁判案由】    清償債務
【裁判全文】
臺灣桃園地方法院民事判決      九十四年度訴字第一五五四號
原      告  甲○○○
訴訟代理人  藺超群    律師
被      告  丙○○
上列當事人間請求清償債務事件，於民國九十五年四月十一日言
詞辯論終結，本院判決如下：
    主      文
被告應給付原告新臺幣陸拾萬元，暨自民國九十四年六月十八日
起至清償日止，按週年利率百分之五計算之利息。
本判決於原告以新臺幣貳拾萬元為被告供擔保後，得假執行。
訴訟費用由被告負擔。
    事實及理由
一、原告起訴主張：被告因價購不動產而向原告借款新臺幣（下
    同）六十萬元，均未清償，兩造嗣於民國九十四年三月十七
    日凌晨一時三十五分許，在桃園縣蘆竹鄉○○路一五四之七
    號所屬之社區大廳內，簽署借據乙紙，約定清償期限為九十
    四年六月十七日。詎屆期仍未獲清償，為此依消費借貸之法
    律關係，提起本件訴訟等語。對於被告之抗辯則主張：被告
    所言不實，被告就其遭脅迫而簽立上開借據之事實，應負舉
    證責任等語。並聲明：（一）被告應給付原告六十萬元及自
    九十四年六月十八日起至清償日止，按週年利率百分之五計
    算之利息。（二）願供擔保，請准宣告假執行。
二、被告則以：上開借據為原告之女兒所擬，被告係遭受原告及
    其夫施以恐嚇、脅迫而簽立該紙借據，被告於上開借據簽署
    時，並未收到原告所交付之六十萬元。另被告雖有收取訴外
    人德錦國際針織有限公司所簽發、面額合計一百二十萬元之
    支票三紙，並交由被告之女兒李金妮予以兌現，惟該三紙支
    票係原告之夫用以清償其對被告之債務所交付，被告確實未
    曾收到原告所交付之款項等語，資為抗辯。並聲明：請求駁
    回原告之訴。
三、本件（一）兩造於原告之夫、原告之女余淑娟在場之狀況下
    ，於九十四年三月十七日凌晨一時三十五分許，在桃園縣蘆
    竹鄉○○路一五四之七號所屬之社區大廳內，簽署內容記載
    被告向原告借貸六十萬元，且被告應於同年六月十七日以前
    將上開債務清償完畢等語之借據乙紙，並交原告收執；（二
    ）被告前自原告之夫處取得發票人名義為德錦國際針織有限
    公司、付款人為第一商業銀行南崁分行、票號分別為SB0000
    000 、SB0000000 、SB0000000 、發票日依序為九十三年十
    月五日、九十三年十一月二十日、九十三年十月五日、面額
    均為四十萬元之支票三紙，而上開支票屆期經被告委請第三
    人李金妮提示結果，均已獲付款完畢等情，業經兩造所不爭
    執，堪信為真實。
四、原告主張被告負欠六十萬元之消費借貸款項，且該債務已屆
    清償期等語，業為被告所否認，並以事實及理由欄二所載等
    語置辯，經查：
（一）按民事訴訟法第二百七十七條前段規定：「當事人主張有
      利於己之事實者，就其事實有舉證之責任。」；又民事訴
      訟如係由原告主張權利者，應先由原告負舉證之責，若原
      告先不能舉證，以證實自己主張之事實為真實，則被告就
      其抗辯之事實，縱令不能舉證，或其所舉證尚有疵瑕，亦
      應駁回原告之請求；而當事人主張有金錢消費借貸關係存
      在，須就其發生所具備之特別要件即金錢交付及借貸意思
      表示一致，負舉證之責任，最高法院十七年度上字第九一
      七號判例及八十一年度臺上字第二三七二號判決可資參照
      。本件原告主張其與被告間有六十萬元消費借貸之合意及
      金錢之交付，此節既為被告所否認，揆諸上開說明，原告
      自應就此事實之存在負擔舉證之責，合先敘明。
（二）原告主張事實及理由欄三之（二）所載之一百二十萬元，
      係伊透過其夫借貸予被告，而雙方於九十四年三月十七日
      商談該債務清償事宜時，因被告要求扣除其夫毀損被告所
      有物品之損害後，被告始簽署系爭借據交原告收執等情，
      核與證人即上開借據簽署當時在場之原告親子余淑娟於本
      院九十五年四月十一日行言詞辯論程序時證述相符，並有
      原告提出形式真正性不為被告所爭執之內容記載被告向原
      告借貸六十萬元，且被告應於同年六月十七日以前將上開
      債務清償完畢等語之借據乙紙為證，堪認原告與被告間確
      有六十萬元之消費借貸關係存在。
（三）關於事實及理由欄三之（二）所載之一百二十萬元借貸予
      被告，該筆金錢交付被告時之消費借貸關係究係存在於原
      告之夫與被告間，抑或兩造之間，依原告與證人余淑娟於
      本院九十五年四月十一日行言詞辯論程序時陳述觀之，雖
      確可疑為係存在於原告之夫與被告之間，惟兩造係於原告
      之夫在場之狀況下，簽署系爭借據，堪認原告之夫係於與
      被告就毀損被告物品之損害為相互抵銷後，將其對被告剩
      餘之六十萬元消費借貸債權轉讓與原告，是以被告抗辯其
      未曾自原告處取得六十萬元云云，洵無足採。
（四）被告雖另抗辯上開借據之簽署係遭原告脅迫簽立云云，並
      聲請傳喚證人即當時在場之社區警衛乙○○為證，惟因被
      脅迫，而為意思表示者，表意人得撤銷其意思表示，固為
      民法第九十二條第一項所明定，而脅迫者，乃相對人或第
      三人故意告以危害致生恐懼而為意思表示之行為而言，從
      而，依上開規定撤銷受有脅迫之意思表示者，須表意人確
      係因脅迫發生畏怖，並因此畏怖所為不自由之意思表示為
      限，否則，縱有脅迫，但表意人無發生畏怖之情，亦不得
      撤銷其意思表示。本件被告於本院九十五年二月七日行言
      詞辯論程序時係陳述：簽署系爭借據前，伊先遭原告之夫
      毆打，當時警衛曾出面制止，而簽署時，警衛雖不在旁邊
      ，但是在距伊約離三、四公尺之警衛室內等語，準此，系
      爭借據簽署前，原告之夫縱對被告確有不當行為，既已經
      警衛為介入制止，且兩造在簽署借據時，亦在距警衛不遠
      之三、四公尺處，衡諸一般經驗法則，原告是否仍有機會
      對被告為脅迫行為、甚或縱原告仍為脅迫，被告表意自由
      已否受到壓制而生畏怖之情，均已不無疑義，況證人乙○
      ○經本院先後二次傳喚結果，亦未到庭為證，此外，被告
      復未提出其他積極事證以實其說，則被告此部分空言抗辯
      ，亦無堪採信。
五、按消費借貸之借用人應於約定期限內，返還借用物種類、品
    質、數量相同之物；又給付有確定期限者，債務人自期限屆
    滿時起，負遲延責任；另遲延之債務，以支付金錢為標的者
    ，債權人得請求依法定利率計算之遲延利息，但約定利率較
    高者，仍從其約定利率，民法第四百七十八條前段、第二百
    二十九條第一項、第二百三十三條第一項分別定有明文。承
    上所述，本件兩造間有六十萬元之消費借貸關係，且雙方約
    定被告應於九十四年六月十七日以前清償上開債務完畢，而
    被告迄今仍未清償該債務，則原告依前揭規定，請求被告給
    付六十萬元，暨自九十四年六月十八日起至清償日止，按週
    年利率百分之五計算之利息，為有理由，應予准許。
五、本件判決，原告陳明願供擔保，聲請宣告假執行，核無不合
    ，爰酌定相當擔保金額予以准許。又本件事證已臻明確，兩
    造其餘之攻擊、防禦方法，核與本案無影響，爰不予一一審
    酌，併予敘明。
據上論結，原告之訴為有理由，依民事訴訟法第七十八條、第三
百九十條第二項，判決如主文。
中   華   民   國   九十五  年    四    月   二十五   日
                        民事第二庭  法  官  石有為
右為正本係照原本作成
如對本判決上訴須於判決送達後廿日內向本院提出上訴狀
                            書  記  官  黃棟楠
中   華   民   國   九十五  年    四    月   二十五   日


司法院資訊處製作；財團法人民間司法改革基金會備份。
